【裁判字號】    94,易,267
【裁判日期】    950321
【裁判案由】    恐嚇
【裁判全文】
臺灣桃園地方法院刑事判決               94年度易字第267號
公  訴  人  臺灣桃園地方法院檢察署檢察官
被      告  戊○○
指定辯護人  本院公設辯護人丁○○
上列被告因恐嚇案件，經檢察官聲請簡易判決處刑（93年度偵字
第14870 號），本院認不宜以簡易判決處刑，改依通常程序審理
，判決如下：
    主  文
戊○○意圖為自己不法之所有，結夥三人以上，攜帶兇器，以強
暴至使不能抗拒而使他人交付其物，處有期徒刑柒年陸月。
    事      實
一、戊○○與甲○○原係位在桃園縣中壢市○○○路○ 段170 號
    「一條牛牛排館」之合夥人，因戊○○在外積欠他人債務，
    債權人曾至上開牛排館要求戊○○清償債務，戊○○及甲○○為恐戊○○之債權人以戊○○在上開牛排館之股份作為取
    償之標的，遂由戊○○於民國92年12月31日虛偽將其上開牛
    排館之股份轉讓予甲○○，並簽立股份讓渡書1 份。嗣戊○○仍無法清償在外積欠之債務，為躲避債權人之追討，而於
    93年1 月下旬，自行離開上開牛排館，未再參與經營，惟戊○○仍遭債權人逼債而需錢孔急，明知自己與甲○○間之股
    份讓渡係通謀虛偽意思表示，甲○○毋庸給付任何讓渡股份
    之款項予戊○○，且其自離開上開牛排館時起，即未曾要求
    過甲○○結算該期間內之營業額，又未曾向甲○○請求過其
    應分得之營業盈餘，且渠等2 人間無任何其他債務關係，竟
    為清償自己積欠他人之債務，與乙○○（檢察官另行偵查）
    及其他真實姓名年籍不詳之成年男子約30餘人，謀議以甲○○作為代其清償債務之對象，並以戊○○已讓渡股份予甲○○，甲○○卻未給付讓渡股份之款項，應賠償戊○○讓渡期
    間之營業盈餘1 事為由，共同基於強盜之犯意聯絡，先擬好
    票面金額均為新臺幣（下同）1,320,000 元之本票3 紙，面
    額共計3,960,000 元，及內容為甲○○向戊○○借款3,960,
    000 元之借據1 紙，戊○○、乙○○及姓名年籍不詳之成年
    男子30餘人，於93年6 月9 日17時許，至上開牛排館，結夥
    3 人以上，由乙○○攜帶客觀上足供為兇器使用類似瑞士刀
    之小刀1 支，由姓名年籍不詳之成年男子攜帶上開本票3 紙
    及借據1 紙，待店內用餐客人見狀離去後，由真實姓名年籍
    不詳之成年男子將該牛排館店面鐵門拉下，剝奪甲○○及店
    內員工己○○、梁呂春妹之行動自由，並命甲○○、己○○
    交出鑰匙、手機，其中1 名姓名年籍不詳之成年男子在該牛
    排館之營業廳，對甲○○稱：你霸佔戊○○之餐廳，要賠償
    戊○○不在店內時間之營業額等語，經甲○○拒絕後，姓名
    年籍不詳之成年男子數人隨即以徒手毆打甲○○頭部、背部
    等處之強暴方式，至使其不能抗拒，強令甲○○在渠等事先
    擬好票面金額之上開本票3 張發票人欄簽名，又強令甲○○
    按渠等事先擬好之借據照抄1 份並簽名捺指印於其上，上開
    毆打行為致甲○○受有胸挫傷、背挫傷、右上臂挫傷之傷害
    。戊○○則與姓名年籍不詳之成年男子數人，進入該牛排館
    廚房，由戊○○掌摑己○○耳光，己○○回稱：你憑什麼打
    我，我又沒做錯事等語，戊○○又出手欲再掌摑己○○耳光
    ，遭己○○出手抵抗，戊○○遂命姓名年籍不詳之成年男子
    毆打己○○左臉3 下，致己○○受有左耳耳膜穿孔之傷害，
    乙○○隨即進入該廚房，手持可供兇器使用類似瑞士刀之小
    刀，抵住己○○之頸部，恫嚇稱：做什麼做，你還做，讓你
    死等語，再由姓名年籍不詳之成年男子命己○○走至營業廳
    去擔任甲○○所立借據之見證人，經己○○拒絕，姓名年籍
    不詳之成年男子又恫嚇稱：你不出去就把你拖出去，還是要
    我再打你等語，使己○○心生畏懼，而聽從渠等指示走至營
    業廳，在甲○○抄寫完畢之借據上見證人欄簽名捺指印，姓
    名年籍不詳之成年男子並令甲○○須兌現上開所簽本票後，
    戊○○、乙○○及上開姓名年籍不詳之成年男子30餘人始離
    去。甲○○因曾遭上開毆打，心生恐懼，又為將本票贖回，
    遂於同年月11日下午某時，籌得200,000 元後，前往桃園縣
    中壢市○○○街附近之某咖啡廳，交付上開本票面額中之
    200,000 元予戊○○，戊○○並在其所出具之收據收款人欄
    簽名後交付予甲○○。
二、案經甲○○、己○○訴由桃園縣政府警察局中壢分局報請臺
    灣桃園地方法院檢察署檢察官偵查起訴。
    理      由
一、訊據被告戊○○固坦承於93年6 月9 日17時許，有與乙○○
    一同前往上址一條牛牛排館，又於同年月11日有收受甲○○
    交付之200,000 元，並交付甲○○收據1 紙等情，然矢口否
    認有強盜犯行，辯稱：伊與乙○○於93年6 月9 日前往一條
    牛牛排館係因房東打電話告知房租未繳，伊要去找房東談房
    租的事情，並無鎖門、打人、簽發本票及借據等事情發生，
    同年月11日甲○○所交付的200,000 元，是經營一條牛牛排
    館所需之瓦斯、水電、房租等開銷云云。
二、經查：
  (一)告訴人甲○○、己○○歷次之指述綦詳，且互核大致相符：
  1.告訴人甲○○於警詢中指稱：93年6 月9 日被告帶了約30幾
    名男子進入店內，客人見狀都離去後，他們即關下店門口鐵
    門，拿1 份之前我與被告簽的牛排館股份讓渡書，說我沒有
    拿錢給被告，強迫被告簽讓渡書，侵占她的牛排館，要我拿
    出1,320,000 元，稱該款項為自簽讓渡書起迄該日牛排館之
    營業額盈餘，要我交付該款項予被告，並將牛排館還給被告
    ，隨後1 名男子拿出3 張本票，每張面額均為1,320,000 元
    ，共3,960,000 元，要我簽名，我不願意簽名，即遭數名男
    子毆打我的頭部、背部，我只好將3 張本票簽名，之後拿出
    本票的男子又拿1 份借據要我照抄，並簽名捺印，我也只好
    照做，他並要我的員工己○○當見證人，在借據的見證人欄
    簽名捺印，己○○也依其指示簽名，被告及30幾名男子言明
    隔日與我聯絡後離去。（問：借據的內容？借據及本票人收
    走？）借據內容係我欠被告3,960,000 元，係由拿出本票及
    借據的男子收走，（問：對方次日有無與你聯絡？）對方於
    同年月10日電話通知我要我11日交付1,320,000 元，（問：
    6 月11日對方有無與你聯絡？）6 月11日12時許，對方打電
    話給我要我於該日14時許，到桃園縣中壢市崇光百貨2 樓咖
    啡廳見面，我與妻子依約前往，見對方5 名男子，我告知我
    沒有錢，對方要我去當鋪押車借錢，我便駕駛自小客車前往
    ，沿途對方一路尾隨，其間我有打電話向朋友及岳母借錢，
    共籌得200,000 元，我告知對方我有200,000 元，對方便叫
    我到桃園縣中壢市○○○街附近的咖啡館，我前往就看見被
    告已在該店內，我妻子將裝有200,000 元之紙袋放在桌上，
    就有1 名男子收走，並拿出收據叫我簽名，（問：該5 名男
    子是否認識？）他們都是6 月9 日到我店內的人，其中將
    200,000 元收走之人就是6 月9 日將本票、借據收走的人，
    我因為6 月9 日的情形內心害怕，所以交付200,000 元等語
    （詳臺灣桃園地方法院檢察署93年度偵字第14870 號偵查卷
    宗第11頁、第12頁）；又於本院審理中證稱：（問：你與被
    告之關係？）我與被告合夥開一條牛牛排館，（問：兩人之
    間是否因合開牛排館而有債務糾紛？）沒有，（問：93年6
    月9 日被告是否有前往該牛排館？）有，大約17時許，（問
    ：當天發生過程？）我當天17時開門營業，被告帶著30幾個
    人進來牛排館，拉下鐵門，叫我們交出手機，我在營業廳被
    一堆人圍著毆打，接著被迫在3 張本票上簽名，面額均為
    1,320,000 元，共3,960,000 元，之後又被迫簽借據，（問
    ：現場除了你、己○○外，有無其他人？）1 個洗碗工，名
    字忘記了，（問：被告進入拉下鐵門時，有無說任何話？）
    其中幾個帶頭年紀較大的，有問我為什麼要霸佔被告的餐廳
    ，又問我1 天營業額多少錢，又依據該營業額乘以被告不在
    店內的時間，得出數據，要我賠償。我回說如果有任何問題
    ，應該是我與被告坐下來談。這時開始有人對我兇，摔水杯
    ，接著毆打我，我有聽到己○○在廚房叫的很大聲說你憑什
    麼打我，後來有人拿出本票，要我簽。（問：己○○何時到
    營業廳？）我簽完本票後，接下來要簽借據時，己○○被人
    帶到營業廳，有人對己○○說：你來當甲○○的保證人，己○○沒有說話，就在借據上簽字擔任保證人，... （問：如
    何得知被告與那些人是同一夥？）因為那一群人同時走進來
    ，進來的人彼此有在交談，而且表現出滿熟識的樣子，（問
    ：那群人的裝扮？）黑色Ｔ恤居多，他們拉下鐵門後，就沒
    有再出入。而且其中有帶頭的說：你欠被告錢，我們是來幫
    被告處理事情。而6 月11日有交200,000 給人，收錢的人就
    是當天的人。另外我簽完本票時，還沒有簽借據前，有聽到
    被告跟那群人說：你們要吃什麼，大姐我請客，（問：那20
    0,000 元就是所簽本票3,960,000 萬元中的一部分？）是，
    （問：為何要給200,000 元？）因為我害怕等語（詳本院94
    年8 月3 日審判筆錄第4 頁至第7 頁、第11頁、第12頁）。
  2.告訴人己○○於警詢中指稱：93年6 月9 日被告帶了30幾名
    男子進入店內，其中1 名男子拉下鐵門，我因害怕退至廚房
    ，被告看到我便往我左臉打2 下，並轉身對身後的男子說：
    就是她，給我打等語，即有1 名男子衝上來又打了我左臉3
    下，另1 名男子打我右肩1 下，又拿出1 把瑞士刀抵著我的
    脖子說：你還做，不知死活，我殺了你等語，... 我還看見
    店內數名男子輪流打我老闆甲○○耳光，並問他要不要簽，
    甲○○被打得受不了只好簽下本票、借據，那些人又要我在
    借據見證人欄簽名捺印，我見該等人會動手打人，只好簽名
    捺印，他們將借據拿走後離去等語（詳上開偵查卷宗第13頁
    ）；又於本院審理中證稱：（問：93年6 月9 日你有無在一
    條牛牛排館上班？）有。（問：當天發生何事？）大約18時
    許，被告與邱顯人帶著30幾個人進入店內，叫我們把鑰匙、
    手機交出來，我當時在廚房工作，被告走進廚房就打我耳光
    ，並叫兄弟打我，接著乙○○也進入廚房拿像瑞士刀一樣的
    小刀架著我的脖子，說你做什麼做，你還做，讓你死。接著
    那些人又叫我去外面作見證人，我不出去，我說我要找眼鏡
    ，他們說你不出去，我就把你拖出去，還是要再打你，我只
    好走出去營業廳，簽見證人的部分並蓋指印。（問：被告打
    你時，你的反應？）我說你憑什麼打我，我沒有做錯事，她
    又要打我耳光，我用手擋，她就叫兄弟打我。（問：到了營
    業廳後，看到的情形？）我看到甲○○跟對方人分坐在桌子
    的兩邊，旁邊有站他們的人，他們要甲○○簽本票及借據，
    甲○○不簽，就出手打他的臉，一直到他簽完本票及借據為
    止，接著他們命令我在借據上簽見證人。（問：是否瞭解借
    據的內容？）由他們的人念內容，叫甲○○抄寫，... （問
    ：有無聽到有人說「要請客」之類的話？）有聽到被告說大
    姐今天請客，要吃什麼，自己弄。（問：當天現場除了你與
    甲○○及被告等人外，有無其他人在場？）還有1 位洗碗工
    梁呂春妹... （問：是否確定甲○○寫的是本票？）我不確
    定，因為我的眼鏡在廚房時掉了，而我出來時，就看到桌上
    很多張紙，王寫不行，對方就揉掉，叫他重寫，但我在借據
    上簽名時，我有仔細看到本票在旁邊，... （問：有無看到
    本票面額？）我在簽見證人時，有就近看到3 張本票的面額
    均為1,320,000 元等語（詳本院94年8 月3 日審判筆錄第12
    頁至第17頁、第25頁）。
  3.被告、乙○○及姓名年籍不詳之成年男子約30餘人，於93年
    6 月9 日17時許，進入上開牛排館，並將店面鐵門拉下，命
    甲○○、己○○交出鑰匙、手機，又姓名年籍不詳之成年男
    子數人在該牛排館之營業廳內，徒手毆打甲○○，強令甲○○簽發本票、開立借據，被告、姓名年籍不詳之成年男子則
    至廚房掌摑己○○耳光，嗣乙○○手持類似瑞士刀之小刀抵
    住己○○頸部，恫稱：讓你死，並強令己○○在甲○○書立
    之借據見證人欄簽名捺指印等情事，業據告訴人甲○○、己○○迭於警詢及本院審理中指述明確，且渠等2 人指述之上
    開情節，互核大致相符。至於告訴人己○○由廚房走至營業
    廳，究竟係由姓名年籍不詳之成年男子架著其左右手，或由
    姓名年籍不詳之成年男子跟隨在其後方由其自行走出廚房，
    及甲○○簽完本票、借據後，是否有再遭到乙○○毆打後背
    等情，告訴人甲○○與己○○就此部分之證述雖有不一致之
    處（詳本院94年8 月3 日審判筆錄第6 頁、第13頁，第7 頁
    、第14頁），然告訴人2 人於94年8 月3 日本院審理期日證
    述案發情節時，距離93年6 月9 日之案發日，長達1 年2 月
    之久，或因時間久遠，或因個人記憶程度，或因案發當時告
    訴人2 人遭到毆打，情急之下，無法就案發經過一一細膩觀
    察、詳實記憶，應不得執告訴人甲○○、己○○證述中上開
    不一致之處，而遽認其全部證述均非真實。
  (二)被告與證人丙○○電話交談紀錄中，曾明確向其坦承有與乙○○帶30幾個人到一條牛牛排館，毆打告訴人甲○○、己○○，並強令告訴人甲○○簽發本票等情，且該電話錄音紀錄
    及證人丙○○就上開電話交談內容之證述均具有證據能力：
  1.告訴人甲○○所提出被告與證人即被告友人丙○○之電話錄
    音譯文，內容為：被告稱：我現在在店裡，叫來兄弟30幾人
    ，他就乖乖寫本票，他們要他乖乖寫本票還有切結書，...
    你知道嗎，他早就要拿這些錢了，我就不叫人家來，你知道
    我欠大園的200 多萬元，... ，他硬著嘴說他有出錢，出個
    屁，他今天還不是乖乖簽本票，（丙○○問：他簽了多少本
    票？）你說呢，（丙○○問：我怎麼知道？）你猜，起碼百
    萬以上，... 戊○○也不是省油的燈，甲○○，好，沒關係
    ，我這就把你收回來，百萬以上，... 邱先生打他等語，有
    錄音譯文1 份在卷可稽（詳上開偵查卷宗第69、70頁）。
  2.證人丙○○於本院審理中證稱：（問：93年6 月9 日被告有
    無打電話給你？）不確定時間，但記得是在93年6 月9 日前
    後有打給我，（問：是否有提到甲○○牛排館事情？）有，
    她說她現在甲○○的店裡，我就問她在店內作何事，她回答
    說她帶一群人來店裡處理事情，我還記得有問是誰帶的，她
    回答說是1 個姓邱的，然後她在電話裡面跟我說甲○○被1
    個姓邱的人打，己○○也被她本人打，她還說找了一些人來
    叫甲○○簽了本票，我問簽了多少錢，她回說你猜猜看，我
    猜1,000,000 元，她又說這是樂透，叫我再猜1 次，我忘了
    有無再猜1 次，接下來她又提到乙○○拿刀架著己○○的脖
    子，被告在離開店之前，又打電話給我，我問她事情處理如
    何，她回答說處理好了。（問：被告有無提到帶來的人的身
    份？）我有問她如何找來這些人，她回答說這些都是討債公
    司的人。（問：為何會有這段錄音？）因為我之前有借錢給
    被告，後來有1 個姓邱的人恐嚇我，說甲○○打被告賠了好
    幾百萬，你這次打她要賠她多少錢，因為這樣子，我心裡害
    怕，就開始作電話錄音保護自己。（問：你的錄音帶做何處
    理？）是甲○○跟我要。（問：為何他知道你有錄音帶？）
    因為被告分別告我跟甲○○，我與甲○○都很生氣，所以想
    要來反制她，剛好手頭上有錄音帶，我就告訴他我手上有錄
    音帶等語（詳本院94年8 月3 日審判筆錄第18頁至第20頁）
    。
  3.被告則坦承伊確實在電話中與證人丙○○有如上開電話錄音
    譯文所示之對白，惟否認有做過如同該等對白之事，辯稱：
    因丙○○之前有打我，上開對白僅係為警告丙○○不要再打
    我云云，然被告若僅係為警告證人丙○○日後不得毆打伊，
    僅需告知若再毆打伊將遭受何等惡害，何須迂迴編造伊如何
    與乙○○帶同30餘人至一條牛牛排館，如何毆打告訴人甲○○、己○○，如何強令告訴人甲○○簽本票之細節，故被告
    向證人丙○○所為之上開陳述顯非僅係為警告證人丙○○，
    被告此部分所辯並不足採。
  4.按審判外之自白，茍非出於不正之方法且與事實相符，得為
    證據（最高法院31年度上字第1515號判例意旨參照），查被
    告與證人丙○○電話交談紀錄中，曾明確向其坦承有與乙○○帶30幾個人到一條牛牛排館，毆打告訴人甲○○、己○○
    ，並強令告訴人甲○○簽發本票等情，而該電話錄音資料因
    係證人丙○○與被告在電話交談中，由證人丙○○以機器錄
    音設備所錄取，當中被告既未受證人丙○○以非法施用強暴
    脅迫等不正之方法而為供述，依前揭說明，被告於審判外所
    為不利於己之陳述，自具證據能力。
  (三)告訴人甲○○、己○○之診斷證明書上所載傷勢，與渠等指
    述遭毆打之情節相符：
    告訴人甲○○、己○○於93年6 月9 日遭毆打後，甲○○於
    同年月11日、己○○於同年月10日均前往壢新醫院就醫，甲○○受有胸挫傷、背挫傷、右上臂挫傷之傷害，己○○受有
    左耳耳膜穿孔之傷害，有壢新醫院診斷證明書2 紙附卷可參
    （詳上開偵查卷宗第17頁、第18頁）。觀諸告訴人2 人之上
    開傷勢，核與所指述上開遭毆打之情節相符，堪予採信。
  (四)告訴人甲○○確有於93年6 月11日交付1,320,000 元中之20
    0,000元予被告：
    告訴人甲○○有於93年6 月11日交付200,000 元予被告，有
    收據1 紙附卷可憑（詳上開偵查卷宗第65頁），被告亦坦承
    該收據收款人欄戊○○之簽名確為其所親簽，惟辯稱：該20
    0,000 元係經營一條牛牛排館所需之瓦斯、水電、房租等開
    銷云云。惟查，被告於本院審理中供稱：（問：你的債主與
    甲○○要錢的債主是否同一批人？）是，因為我的債主跟我
    說他要跟甲○○拿200,000 元，叫我一起去，93年6 月11日
    收據上面的簽名，是我本人簽的等語（詳本院94年9 月14日
    審判筆錄第10頁）。被告既辯稱93年6 月11日向甲○○收取
    之200,000 元係經營一條牛牛排館所需之瓦斯、水電、房租
    等開銷云云，又稱上開200,000 元係伊的債主要向甲○○收
    取的，伊只是陪同前往云云，其前後供述已顯有矛盾。又觀
    諸上開收據記載內容為：戊○○小姐於93年6 月11日收甲○○先生200,000 元，尚欠尾款1,120,000 元，欠款人甲○○
    、收款人戊○○等語，足見該筆款項總額係1,320,000 元，
    且係告訴人甲○○對被告之欠款，而非經營牛排店之開銷，
    顯與被告所辯係告訴人甲○○給付經營一條牛牛排館所需之
    瓦斯、水電、房租等開銷1 節不相符合，而與告訴人甲○○
    所指稱係為清償上開所簽面額1,320,000 元本票之一部分金
    額1 節相符，故上開200,000 元應係告訴人甲○○用以兌現
    上開遭強令簽發之本票之一部分金額無誤，被告此部分所辯
    並不可採。
  (五)證人乙○○之證述並不足為被告有利之證據：
    證人乙○○雖於本院審理中證稱：（問：93年6 月9 日有無
    到一條牛牛排館？）有，我與被告一同前往。（問：為何你
    會去牛排館？）因被告跟我說，她的牛排館被甲○○占據6
    個月，甲○○沒有出錢，被告想用法律途徑來解決，所以有
    到地檢署告甲○○，檢察官定93年6 月9 日第1 次開庭，我
    與被告皆有出庭，但甲○○沒有來，所以我們在開庭完後，
    我與被告一起到牛排館，想要拿回店。（問：有無其他人一
    起前往？）沒有，只有我與被告。（問：到店內發生何事？
    ）我當場跟甲○○起爭執，後來己○○有靠過來，我跟己○○說：你沒有資格，請到廚房去。己○○聽了後回廚房，剩
    下我、被告及甲○○3 人繼續討論王應將牛排館還給被告，
    但是甲○○堅持不歸還，我就提議請警察來處理，甲○○回
    答說：不用，我們私下解決。後來甲○○自認理虧，願意還
    店，並說要先拿200,000 元給被告，另外王寫1 張借據，表
    示尚有欠款1,100,000 元，日後再還，後來王反悔，他就告
    我們。（問：剛剛有提到王堅持不還，後來又自認理虧的理
    由？）因為我提到司法解決並且要找人來斷水斷電，又說我
    會跟被告隨時在店外面站崗不讓客人進來，所以甲○○改變
    態度等語（詳本院94年8 月3 日審判筆錄第21頁至第22頁）
    。然查，告訴人甲○○係有正常智能之人，豈有在他人僅稱
    司法解決、找人斷水斷電、隨時站在店外站崗等毫無恫嚇力
    之事，隨即將原先堅持拒絕將一條牛牛排館還給被告之態度
    ，立時轉變為同意，進而自願拿出200,000 元，並自願書立
    尚欠高達1,100,000 元金額之借據1 紙交付被告，證人乙○○之證述有上開違背常理之瑕疵，顯係迴護被告之詞，並不
    足為被告有利之認定。
  (六)綜上所述，告訴人甲○○、己○○對於被告、乙○○及姓名
    年籍不詳之成年男子約30餘人，於93年6 月9 日17時許，進
    入上開牛排館，並將店面鐵門拉下，命甲○○、己○○交出
    鑰匙、手機，又姓名年籍不詳之成年男子數人在該牛排館之
    營業廳內，以徒手毆打甲○○之強暴方式，令甲○○簽發本
    票、開立借據等情事之證述，互核一致。而被告與證人丙○○在電話交談中，亦陳述與告訴人2 人指述之情節相符之案
    發經過，復有告訴人2 人之診斷證明書2 紙，及被告於93年
    6 月11日收取告訴人甲○○200,000 元（載明尚欠1,120,00
    0 元）之收據1 紙附卷可考，足見告訴人2 人之上開指述應
    為真實，堪予採信。
  (七)強盜犯意之認定：
  1.被告與告訴人甲○○間無任何債權債務關係：
  (1)證人甲○○於本院審理中證稱：（問：你與被告間有無因合
    開牛排館而有債務糾紛？）沒有（詳本院94年8 月3 日審判
    筆錄第4 頁）。又證稱：（問：你與被告之間就一條牛牛排
    館的經營是何關係？）是股東。（問：描述入股的情形？）
    我透過中古商林先生介紹認識被告，被告之前就已經在同一
    地點經營拿哥牛排館，當初一開始的協議是以頂讓方式將店
    頂讓給我，因為價錢談不攏，後來改用合作的方式，由我注
    入資金裝潢內部、添購生財器具，此後我就成為拿哥牛排館
    股東，後來我去查，拿哥牛排館負責人並非被告，而是被告
    前夫扶先生所有，我發覺之後，我就要求被告把執照退掉，
    我們2 人再共同出名申請為負責人，但是被告一直在拖延，
    直到經營1 個多月後的某日中午，就有人跑進來店裡跟被告
    討債，等討債人離開後，她說在外面有欠錢，但是數額多少
    沒有說，隔1 個多星期，那些討債的人又來，其中1 位討債
    的人跟我說，戊○○欠大園的呂先生200 多萬元，他們是受
    呂先生委託來討債，還告訴我被告已經簽本票給他，把店裡
    經營權寫了頂讓書頂讓給對方，... 後來丙○○有拿300,00
    0 元給對方後，又拿50,000給對方。但是我很擔心我已經對
    牛排館投入資金，又怕經營權被別人拿走，沒有保障，所以
    被告在店的某日，我跟被告協商，問她是否採取措施保住這
    家店，然後我們找了1 家代書事務所，寫了1 張讓渡書，內
    容是記載將店讓渡給我，之後，被告的債主又再打電話給她
    ，問後續債務如何處理，93年農曆年初6 時，被告在店內跟
    我說，要回花蓮，說她跟她哥哥談好還債的事，她要走的那
    一天晚上，我還拿了5,000 元零用金給她，還開被告的車去
    保養再交給她，她有打電話回來說已經到花蓮，但此後音訊
    全無。（問：有無實際出資買下被告的股份？）沒有，因為
    當初我與被告只是協議要掩人耳目。（問：後來被告叫你簽
    3 張本票的名義？）他們說我侵占了被告的店，他們是以每
    天的營業額乘以被告不在店內的時間，得出的數額就說是我
    應該付給被告的金錢。... （問：被告有無真正退出一條牛
    牛排館的經營權？）沒有。（問：被告不在店內的時間，應
    該分多少錢？）我們業績是打平，所以被告在離開店裡的時
    間，無法分到任何錢。（問：被告是否曾經向你要過她不在
    店內店內經營所賺的錢？）沒有等語（詳本院94年9 月14日
    審判筆錄第3 頁至第5 頁、第7 頁）。
  (2)被告則於本院審理中供稱：我是被債主恐嚇，所以無法到店
    裡上班，到處想要借錢解決事情，丙○○有出面拿了300,00
    0 幫我解決第1 筆債務，之後沒有辦法解決，我就跑路了。
    （問：與被告簽讓渡書是否為了保住店面，所以做了1 張虛
    偽的讓渡書？）是，我並沒有真正讓渡經營權給甲○○的意
    思。（問：你認為甲○○有欠你任何錢？）他只有欠我我不
    在店內的營業額，沒有其他債務關係。（問：你有無主動跟
    甲○○要過營業額分配？）沒有。（問：來跟甲○○要錢的
    人，是否就是你的債主？）是。（問：為何你的債主要去找
    甲○○？）我有簽讓渡書給債主（問：你的債主與甲○○要
    錢的債主是否同一批人？）是，因為我的債主跟我說他要跟
    甲○○拿200, 000元，叫我一起去，93年6 月11日收據上戊○○的簽名，是我本人簽的等語（詳本院94年9 月14日審判
    筆錄第8 頁至第10頁）。
  (3)綜觀被告與告訴人甲○○之陳述，該2 人均不爭執書立股份
    讓渡書係為避免被告在外之債權人以被告在一條牛牛排館之
    股份作為取償標的，而為通謀虛偽意思表示，故告訴人甲○○自無須給付被告轉讓股份之資金。又被告離開一條牛牛排
    館，未參與經營，係因於93年1 月下旬，為躲避債權人而避
    不見面，並非因為告訴人甲○○侵占該牛排館，且在此期間
    被告不曾向告訴人甲○○要求結算或請求任何未參與經營期
    間應分配之營業盈餘，告訴人甲○○與被告間應無任何營業
    額之債務關係。再者，若被告於93年6 月9 日、同年月11日
    係欲與告訴人甲○○結算一條牛牛排館之營業額，何須帶同
    其自己之債權人前往找告訴人甲○○，故被告辯稱伊與告訴
    人甲○○間有伊未參與經營期間營業額之債務糾紛云云，應
    係飾卸其不法所有意圖之詞，無足可採。
  2.被告、乙○○及姓名年籍不詳之成年男子30餘人間，有強盜
    之犯意聯絡：
    被告、乙○○及姓名年籍不詳之成年男子30餘人，強令告訴
    人甲○○簽發之本票、借據係事先擬好票面金額及借貸內容
    之情狀觀之，渠等於93年6 月9 日前往一條牛牛排館找告訴
    人甲○○，即意在令其簽發上開金額之本票、借據。乙○○
    雖於本院審理中陳稱：被告有跟我說她的牛排館被甲○○霸
    佔6 個月，所以想要拿回牛排館等語（詳本院94年8 月3 日
    審判筆錄第21頁），而姓名年籍不詳之成年男子於案發當日
    亦向告訴人甲○○稱：你霸佔戊○○的店，要賠償戊○○營
    業額等語，此亦據告訴人甲○○於審理中證述在卷。惟被告
    、乙○○、姓名年籍不詳之成年男子30餘人，既先擬好甲○○與被告間有借貸關係之借據欲命甲○○照抄，卻又指陳甲○○有與借貸關係不相符合之侵占營業額情事，顯見渠等人
    到達該牛排館時所稱甲○○霸佔牛排店，要賠償營業額等語
    ，僅係渠等欲強令甲○○簽發本票、借據之藉詞而已，應不
    得據此認定乙○○、姓名年籍不詳之成年男子係為被告追討
    應分配之盈餘，而無不法所有之意圖。再者，乙○○及姓名
    年籍不詳之成年男子既見甲○○否認有霸佔該牛排館及否認
    與被告有分配盈餘之糾紛時，仍以毆打之強暴方式，命其簽
    發本票、借據，足見乙○○及姓名年籍不詳之成年男子30餘
    人確與被告有強盜之犯意聯絡。
  (八)綜上事證，足認被告上開辯解洵不足採，其所為加重強盜犯
    行事證明確，應予依法論科。
三、查乙○○所持用以抵住告訴人己○○頸部之小刀，係類似瑞
    士刀之刀具，業據告訴人己○○於本院審理中證述屬實，如
    持上開小刀朝人體戳刺，當能對人之生命、身體造成危險，
    應屬兇器無誤。核被告所為，就以毆打甲○○之強暴方式，
    ，至使不能抗拒，命其簽發本票、借據，並兌現本票面額中
    之200,000 元部分，係結夥三人以上，攜帶客觀上足供為兇
    器使用類似瑞士刀之小刀強盜，係犯強盜罪而有刑法第321
    條第1 項第3 款、第4 款之情形，而犯刑法第330 條第1 項
    之結夥3 人以上、攜帶兇器強盜罪；就以毆打己○○及以小
    刀抵住其脖子恫稱給你死等語，又恫稱不出去就把你拖出去
    還是要再打你等語之強暴、脅迫方式，強令其在上開借據見
    證人欄簽名部分，係犯刑法第302 條第1 項之非法剝奪行動
    自由罪。又被告戊○○等人進入一條牛牛排館後，即行毆打
    告訴人甲○○及己○○二人，致告訴人甲○○及己○○分別
    受有胸挫傷、背挫傷、右上臂挫傷及左耳耳膜穿孔等傷害，
    係犯刑法第277條第1項之傷害罪。被告、乙○○及真實姓名
    年籍不詳之成年男子30餘人間，就上開犯行，有犯意聯絡及
    行為分擔，為共同正犯。按因結夥3 人以上強盜，其本質仍
    為共同正犯，因其已表明為結夥3 人以上，故主文之記載並
    無加列「共同」之必要（最高法院79年度臺上字第4231號、
    83年度臺上字第2520號判決意旨參照）。被告等人進入一條
    牛牛排館即拉下店面鐵門，命甲○○、己○○交出鑰匙、手
    機等情，係以非法方法剝奪被害人行動自由行為應包括在強
    盜行為之內，不另行成立刑法第302 條第1 項之剝奪他人行
    動自由罪。被告等人毆打告訴人甲○○，致其受有前開傷害
    ，並以此傷害之強暴行為，強令告訴人甲○○簽發上開本票
    、借據，被告等人所為傷害行為及強盜行為，顯有方法、結
    果之牽連關係，依刑法第55條規定，應從較重之強盜罪論處
    。又刑法第302 條之妨害自由罪，原包括私行拘禁及以其他
    非法方法剝奪人之行動自由而言，所謂非法方法，當包括強
    暴脅迫等情事在內，被告等人於剝奪己○○行動自由行為繼
    續中，恐嚇己○○，強暴、脅迫其在借據上見證人簽名捺指
    印而行無義務之事，自屬包含於剝奪己○○行動自由同一意
    念之中，縱被告等人此部分所為亦構成刑法第304 條、第30
    5 條之犯行，仍應視為剝奪行動自由之部分行為，應以刑法
    第302 條之剝奪行動自由罪論處；又被告等人係以傷害告訴
    人己○○之方式，以傷害之方式，強暴、脅迫告訴人己○○
    行上開無義務之事，被告等人對告訴人己○○所為之傷害罪
    及剝奪行動自由罪間，亦應有方法、結果之牽連關係，依刑
    法第55條之規定，應從較重之剝奪行動自由罪論處。被告、
    乙○○及姓名年籍不詳之成年男子30餘人對甲○○為上開加
    重強盜行為而同時妨害該店內員工己○○、梁呂春妹之行動
    自由，係1 行為觸犯數罪名，為想像競合犯，應依刑法第55
    條之規定，從一重加重強盜罪處斷。至於聲請簡易判決處刑
    書雖僅載明被告等人毆打告訴人甲○○，及脅迫其簽發本票
    3 張之行為，並認被告所犯係刑法第277 條第1 項、第304
    條第1 項之罪，然被告以毆打之強暴，至使甲○○不能抗拒
    ，而簽發本票、書立借據，嗣後並交付上開本票金額中之
    200,000 元現金予被告，及被告等人非法剝奪告訴人己○○
    行動自由部分，業據公訴檢察官於本院審理程序具狀陳明擴
    張犯罪事實，並變更起訴條文為刑法第330 條第1 項、第
    302 條第1 項在卷，上開事實自屬業經起訴之事實，本院應
    予審究，又基於檢察一體之原則，起訴法條既經檢察官更正
    ，本院自無庸再變更檢察官所引應適用之法條，附此敘明。
    爰審酌被告僅因債權人逼債，需錢孔急，不思以正途清償債
    務，竟夥同乙○○及姓名年籍不詳之成年男子30餘人，以毆
    打甲○○之強暴方式，至使不能抗拒，強令其簽發本票、書
    立借據，以代其清償債務，對於被害人身心造成傷害，危害
    他人身體、財產法益及社會秩序，又犯罪後飾詞狡辯，態度
    不佳等一切情狀，量處如主文所示之刑，以資懲儆。另共犯
    乙○○持以抵住告訴人己○○頸部類似瑞士刀之小刀1 支並
    未扣案，且亦無證據證明尚屬存在而未滅失，為免日後執行
    困難，爰不為沒收之諭知，附此敘明。
據上論斷，應依刑事訴訟法第299 條第1 項前段，刑法第28條、
第330 條第1 項、第321 條第1 項第3 款、第4 款、第302 條第
1項 、第55條，判決如主文。
本案經檢察官柯怡如到庭執行職務。
中    華    民    國    95    年    3     月    21    日
                  臺灣桃園地方法院刑事第五庭
                      審判長法  官  潘政宏
                            法  官  周炳全
                            法  官  張明儀
以上正本證明與原本無異。
如不服本判決，應於判決送達後10日內向本院提出上訴狀（應附
繕本），上訴於臺灣高等法院。
                            書記官  吳瓊英
中    華    民    國    95    年    3     月    24    日


司法院資訊處製作；財團法人民間司法改革基金會備份。
